【裁判字號】    98,訴,261
【裁判日期】    980422
【裁判案由】    偽造文書
【裁判全文】
臺灣臺中地方法院刑事判決               98年度訴字第261號
公  訴  人  臺灣臺中地方法院檢察署檢察官
被      告  甲○○
選任辯護人  郭隆偉律師
上列被告因偽造文書案件，經檢察官提起公訴（97年度偵字第20
062號），本院判決如下：
    主    文
甲○○共同行使偽造私文書，足以生損害於公眾及他人，處有期
徒刑參月，如易科罰金，以新臺幣壹仟元折算壹日。如附表所示
偽造之「乙○○」印章壹顆及印文壹枚，均沒收。
    犯罪事實
一、甲○○與巫峰吉係配偶，緣巫峰吉於民國97年5月28日凌晨1
    時40分許，在臺中市○○區○○路與后庄北路口，因夥同不
    詳姓名綽號「阿明」、「小林」、「4 號」之成年男子，共
    同駕乘車牌號碼2S-5667 號自小客車（為綽號阿明即「馬榮
    志」所使用，登記於乙○○名下），至該處竊取第三人之自
    小客車時，巫峰吉為警當場查獲，其餘人等則乘機逃逸，警
    方當場扣得上開車輛。嗣甲○○於97年7 月初某日，與不詳
    姓名之成年男子共同基於行使偽造私文書之犯意聯絡，未經
    乙○○之同意，於97年7月4日，由該不詳姓名之成年男子交
    付乙○○之身分證及健保卡影本後，由甲○○指示不知情之
    律師吳憲明委請不詳之成年刻印業者，盜刻乙○○之印章壹
    枚，並在刑事聲請發還扣押物狀聲請人乙欄，蓋用「乙○○
    」之印文壹枚，表示乙○○聲請發還上開扣押車輛之意，並
    將聲請狀連同上開乙○○之證件影本遞交臺灣臺中地方法院
    檢察署（以下簡稱台中地檢署）收發人員而行使之，致生損
    害於乙○○及台中檢察署審查發還扣押物之正確性。
二、案經臺灣臺中地方法院檢察署檢察官自動檢舉偵查起訴。
    理    由
一、證據能力之說明：
  (一)按被告以外之人（包括證人、鑑定人、告訴人、被害人及共
    同被告等）於審判外之陳述雖不符刑事訴訟法第159條之1至
    之4 等四條之規定，而經當事人於審判程序同意作為證據，
    法院審酌該言詞陳述或書面陳述作成時之情況，認為適當者
    ，亦得為證據；當事人、代理人或辯護人於法院調查證據時
    ，知有刑事訴訟法第159條第1項不得為證據之情形，而未於
    言詞辯論終結前聲明異議者，視為有前項之同意，同 法 第
    159條之5定有明文。立法意旨在於傳聞證據未經當事人之反
    對詰問予以核實，原則上先予排除。惟若當事人已放棄反對
    詰問權，於審判程序中表明同意該等傳聞證據可作為證據；
    或於言詞辯論終結前未聲明異議，基於尊重當事人對傳聞證
    據之處分權，及證據資料愈豐富，愈有助於真實發見之理念
    ，且強化言詞辯論主義，使訴訟程序得以順暢進行，上開傳
    聞證據亦均具有證據能力。
  (二)本件證人吳憲明、乙○○、巫峰吉警詢及偵查中所為陳述，
    其性質雖屬傳聞證據，惟業經當事人於準備程序同意作為證
    據，依上開規定，其等於警詢及偵查中之證言應具有證據能
    力。
二、訊據被告甲○○固坦承委由吳憲明代刻乙○○之印章，並具
    狀向台中地檢署申請發還扣押車輛之事實，惟矢口否認有何
    行使偽造私文書之犯行，辯稱：車主阿明確實曾透過第三人
    表示要領回汽車，而乙○○僅是名義上之車主，即便乙○○
    未同意具狀領車，此舉並不會造成乙○○之損害云云。
三、經查，本件發還扣押物之聲請狀，確實係被告委託律師吳憲
    明代刻乙○○之印章，並以乙○○之名義向台中地檢署提出
    聲請等情，業據證人吳憲明於偵查中證述屬實（97年度偵字
    第12739號卷第93頁）。另系爭車號2S-5667號自小客車，係
    綽號阿明之人，以乙○○之名義所購買，惟實際使用者為阿
    明之人等情，亦據證人乙○○於本院審理中證述綦詳，核與
    證人巫峰吉於檢察官偵訊時證稱：我知道「阿明」開的 BMW
    是用他女友的名字買的等語相符（97年度偵字第12739 號卷
    第10頁）。此部分之事實應堪認定之。
四、證人乙○○於本院審理時固證稱：之前確實有人打電話要她
    幫忙領回汽車，且打電話的人應該是「阿明」等語（本院98
    年4月8日審判筆錄第6-7 頁）。惟查，證人乙○○之前於檢
    察官偵訊時係證稱：有一個人打電話給我說是馬榮志的朋友
    ，要我領回車子，我說不方便，沒有時間去台中，後來講什
    麼我忘記了，我沒有講說要他幫我領車子等語（97年度偵字
    第12739 號卷第93頁）。證人乙○○前後證述之情節已不一
    致。衡情，倘打電話予乙○○要求領回汽車之人確實為阿明
    本人，以乙○○與阿明之交情，當能於電話中辯識其聲音。
    而且，乙○○既係阿明用以購買汽車之人頭，對於阿明要求
    出面聲請領回汽車，更不可能加以拒絕。則由乙○○斷然拒
    絕配合聲請領回汽車之事實可證，打電話請求乙○○領回汽
    車之人，應非車主阿明。從而，證人乙○○於偵查中證稱打
    電話給她要求幫忙領回汽車之人並非阿明之證述，較為可採
    。
五、被告又辯稱：乙○○僅係汽車名義上之所有人，即使未經乙
    ○○之同意以其名義聲請發還汽車，對伊並未造成損害。惟
    查：本件該不詳姓名之成年男子所交付予被告之乙○○之身
    分證影本，戶籍地記載為高雄市新興區 （見97度聲他字第
    1020 號卷第4頁），與證人乙○○目前之戶籍地址台南市安
    南區不同。換言之，被告所取得之乙○○身分證影本，並非
    乙○○所交付，此一事實，除證明乙○○並未同意具名聲請
    發還汽車外，更足以證明，被告取得之乙○○身分證影本，
    係屬來路不明。且乙○○證稱：阿明買車時曾借用伊之身分
    證及健保卡，但事後已歸還（本院同日筆錄第3 頁），顯見
    乙○○亦無同意阿明或第三人任意使用其身分證、健保卡影
    本之意，茲乙○○之身分證、健保卡影本遭冒用，豈能謂無
    損害之虞。又被告迄無法證明確實係阿明委託伊以乙○○之
    名義具狀聲請發還汽車，而乙○○既係受阿明委託出名購車
    之人，將來萬一汽車遭第三人冒領，對乙○○而言，將無法
    對阿明所有交待，從而，被告冒用乙○○之名義聲請發還汽
    車，自足生損害於乙○○甚明。更何況，被告冒用他人名義
    聲請發還扣押物品，對於台中地檢署承辦人員管理扣押物品
    發還作業之正確性亦有所影響，更足生損害於公眾。
六、綜上所述，被告之辯解實不足為採，此外，復有刑事聲請發
    還扣押物狀1 份在卷可稽，本件事證明確，被告犯行已堪認
    定。
七、核被告甲○○所為，係犯刑法第216條之行使第210條之偽造
    私文書罪。被告與姓名年籍不詳之成年男子間，就上開犯行
    具有犯意聯絡及行為分擔，為共同正犯。被告利用不知情之
    吳憲明犯之，為間接正犯。又被告偽造乙○○之印章、印文
    ，均分別係偽造私文書之階段行為；另偽造私文書之低度行
    為復為其後行使之高度行為所吸收，均不另論罪。爰審酌被
    告犯罪之動機、目的、手段，偽造他人名義聲請發還扣押物
    ，損及真正名義人之權益，並妨礙司法機關處理贓證物之正
    確性，及其犯後否認犯罪之態度等一切情狀，量處如主文所
    示之刑，並諭知易科罰金之折算標準。
八、偽造之乙○○印章一枚，係被告委託吳憲明代刻，為被告所
    有供本件犯罪所用之物，雖未據扣案，惟不能證明已滅失，
    仍應依刑法第219 條之規定，宣告沒收。如附表所示偽造之
    文書，已編為臺中地檢署之卷宗資料，已非被告所有，亦不
    為沒收之諭知。惟附於該文書上之印文，既係偽造，仍應依
    刑法第219條之規定，宣告沒收。
據上論斷，應依刑事訴訟法第299條第1項前段，刑法第28條、第
210條、第216條、第41條第1項前段、第219條，判決如主文。
中    華    民    國    98    年    4     月    22    日
                  刑事第九庭  審判長法官  簡源希
                                    法官  戴博誠
                                    法官  高英賓
上正本證明與原本無異。
如不服本判決，應於收受送達後10日內向本院提出上訴書狀（應
敘述具體理由並附繕本）。
上訴書狀如未敘述理由，應於上訴期間屆滿後20日內補提理由書
於本院。
                                  書記官  司立文
中    華    民    國    98    年    4     月    22    日
附表：偽造之印章及印文
┌────────────────┬─────────┬───────┐
│文        件        名        稱│偽  造  之  署  名│偽 造 之 印 文│
├────────────────┼─────────┼───────┤
│聲請發還扣押物狀（附於臺灣臺中方│無                │「乙○○」壹枚│
│法院檢察署97年度聲他字第1020號卷│                  │              │
│第1頁）                         │                  │              │
└────────────────┴─────────┴───────┘
附錄論罪科刑法條：
中華民國刑法第210 條
偽造、變造私文書，足以生損害於公眾或他人者，處五年以下有
期徒刑。
中華民國刑法第216 條
行使第二百十條至第二百十五條之文書者，依偽造、變造文書或
登載不實事項或使登載不實事項之規定處斷。


司法院資訊處製作；財團法人民間司法改革基金會備份。
